【裁判字號】    97,訴,2004
【裁判日期】    971209
【裁判案由】    偽造文書等
【裁判全文】
臺灣臺南地方法院刑事判決              97年度訴字第2004號
公  訴  人  臺灣臺南地方法院檢察署檢察官
被      告  丙○○
                    （另案在台灣臺南監獄臺南分監執行中）
上列被告因偽造文書等案件，經檢察官提起公訴（97年度營偵字
第1632號），被告就被訴事實為有罪之陳述，經本院裁定由受命
法官獨任行簡式審判程序，判決如下：
    主  文
丙○○意圖為自己不法之所有，而侵占遺失物，處罰金新臺幣壹
萬元，如易服勞役，以新臺幣壹仟元折算壹日；又行使偽造私文
書，足以生損害於公眾及他人，累犯，處有期徒刑肆月，如易科
罰金，以新臺幣壹仟元折算壹日。如附表所示偽造之署押、指印
均沒收。
    事實及理由
一、丙○○前於民國95年間因違反毒品危害防制條例案件，經臺
    灣高等法院臺南分院以95年度上訴字第872號判決應執行有
    期徒刑1年確定，嗣經該院以96年度聲減字第389號裁定減刑
    並定應執行刑為有期徒刑6月確定，並於96年9月13日易科罰
    金執行完畢。詎丙○○仍不知悔改，在上開有期徒刑執行完
    畢後5年內，仍分別為下列犯行：
  (一)其於97年5月間，在高雄縣大寮鄉大發工業區拾獲乙○○所
    遺失之普通重型機車駕照壹張，竟意圖為自己不法之所有，
    將之侵占入己。
  (二)其復於97年9月9日凌晨1時15分許，駕駛車牌號碼1711－MM
    號自小客車搭載黃明行經國道一號高速公路北向280公里7
    00公尺處（在臺南縣後壁鄉境內）時，因行車不穩為警臨檢
    盤查，丙○○為掩飾其另因毒品案件遭通緝之身分，竟另行
    起意冒用乙○○之名義，基於接續之犯意，先在具私文書性
    質之內政部警政署國道公路警察局（下稱國道公路警察局）
    舉發違反道路交通管理事件通知單上舉發單位欄偽造「乙○
    ○」之署押1枚，以表示係乙○○本人並已收受前開舉發通
    知單，而為偽造私文書，復同時將上開偽造之私文書交還承
    辦之警員收執而為行使，繼而在國道公路警察局第四警察隊
    新營分隊內，接續在乙○○之普通重型機車駕駛執照影印本
    及警員製作之調查筆錄上，分別偽造如附表編號1-4所示之
    署押、指印，足以生損害於國道公路警察局對違規舉發之正
    確性及乙○○本人。
二、本件被告丙○○所犯均為死刑、無期徒刑或最輕本刑為3年
    以上有期徒刑以外之罪，其於準備程序中就被訴事實為有罪
    之陳述，經法官告知簡式審判程序之旨，並聽取公訴人之意
    見後，爰依刑事訴訟法第273條之1第1項規定，裁定進行簡
    式審判程序；另依據刑事訴訟法第273條之2、同法第159條
    第2項之規定，不適用傳聞法則有關限制證據能力之相關規
    定，並得依同法第310條之2準用第454條之規定製作略式判
    決書，均先敘明。
三、證據方法：
  (一)被告自白。
  (二)國道公路警察局第四警察隊公警四刑字第0970405515號97年
    9月9日乙○○調查筆錄一份。
  (三)國道公路警察隊97年9月9日舉發違反道路交通管理事件通知
    單一紙。
  (四)扣案之乙○○普通重型機車駕駛執照一張。
四、論罪科刑：
  (一)核被告丙○○侵占被害人乙○○所遺失之普通重型機車駕駛
    執照之行為，係犯刑法第337條之侵占遺失物罪；又冒用被
    害人之名接受取締，而在被害人之普通重型機車駕駛執照影
    印本及警員製作之調查筆錄上，偽簽「乙○○」署押及偽以
    「乙○○」名義按捺指印之行為，則係犯刑法第217條第1項
    之偽造署押罪；另被告在國道公路警察局舉發違反道路交通
    管理事件通知單之舉發單位欄偽造「乙○○」署押，以表示
    收受該通知單意思，再向負責取締之警員行使，所為則係犯
    刑法第217條之偽造署押罪及第216條、第210條之行使偽造
    私文書罪。被告偽造私文書之低度行為，應為其後行使之高
    度行為所吸收，不另論罪；再被告在被害人之普通重型機車
    駕駛執照影印本及警員製作之調查筆錄及舉發違反交通管理
    事件通知單上偽造署押之行為，乃基於單一犯意接續所為，
    係侵害相同之單一法益，自應包含於上開偽造署押單純一罪
    內，而上開偽造私文書之偽造署押之行為，既因屬偽造私文
    書之階段行為而不另論；另被告在被害人之普通重型機車駕
    駛執照影印本上，偽簽「乙○○」署押及偽以「乙○○」名
    義按捺指印，及在警員製作之調查筆錄上偽以「乙○○」名
    義按捺指印之行為，公訴人雖未於起訴事實內載明，惟被告
    此部分犯行與被訴偽造署押罪間有接續犯之實質上一罪關係
    ，仍為起訴效力所及，本院自得予以審理，附此敘明。
  (二)被告所犯前開侵占遺失物罪與行使偽造私文書罪，犯意個別
    ，行為互殊，應分論併罰之。
  (三)又被告有如事實欄一所示之前科紀錄，此有臺灣高等法院被
    告前案紀錄表一份在卷可按，其於有期徒刑執行完畢後5年
    內，故意再犯本件有期徒刑以上之罪（行使偽造私文書罪部
    分），為累犯，應依刑法第47條第1項累犯之規定，加重其
    刑。
  (四)爰審酌被告前已有毒品前科，素行不佳，因拾獲他人駕照即
    侵占入己，且為躲避警方查緝而冒用被害人名義應訊及在前
    開文書上偽造他人之簽名及捺指印，導致損及國道公路警察
    局對違規舉發之正確性及被害人，及被告犯後坦承犯行，態
    度良好等情狀，分別量處如主文所示之刑，並分別諭知如易
    服勞役及易科罰金之折算標準。
五、於如附表所示之文書、文件上所偽造之署押、指印，均應依
    刑法第219條規定宣告沒收之。
六、依刑事訴訟法第273條之1第1項、299條第1項前段、第310條
    之2、第454條第2項，刑法第337條、第216條、210條、第21
    9條、第47條第1項、第41條第1項前段、第42條第3項前段，
    刑法施行法第1條之1，判決如主文。
本案經檢察官甲○○到庭執行職務。
中    華    民    國    97    年    12    月    9    日
                  刑事第二庭   法  官  黃瑪玲
以上正本證明與原本無異
如不服本判決應於收受本判後10日內向本院提出上訴書狀，並應
敘述具體理由。如未敘述上訴理由者，應於上訴期間屆滿後20日
內向本院補提理由書狀（均須按他造當事人之人數附繕本）「切
勿逕送上級法院」。
                                書記官 黃玉秀
中    華    民    國    97    年    12    月    9    日
附錄本案論罪科刑法條全文：
中華民國刑法第337條
(侵占遺失物罪)
意圖為自己或第三人不法之所有，而侵占遺失物、漂流物或其他
離本人所持有之物者，處 500 元以下罰金。
中華民國刑法第210條
偽造、變造私文書，足以生損害於公眾或他人者，處 5 年以下有
期徒刑。
中華民國刑法第216條
行使第 210 條至第 215 條之文書者，依偽造、變造文書或登載
不實事項或使登載不實事項之規定處斷。
中華民國刑法第217條第1項
偽造印章、印文或署押，足以生損害於公眾或他人者，處 3 年以
下有期徒刑。
附表：
┌───┬──────────┬────────┬─────────┐
│編 號 │ 偽 造 物 件 名 稱  │偽造署押（或指印│    備     註     │
│      │                    │）之數量        │                  │
├───┼──────────┼────────┼─────────┤
│1     │普通重型機車駕駛執照│乙○○署押及指印│內政部警政署國道公│
│      │影印本              │各1枚           │路警察局第四警察隊│
│      │                    │                │公警四刑字第097040│
│      │                    │                │5515號警卷第2頁   │
├───┼──────────┼────────┼─────────┤
│2     │國道公路警察局第四警│乙○○署押及指印│同上警卷第6頁     │
│      │察隊調查筆錄第1頁   │各1枚           │                  │
├───┼──────────┼────────┼─────────┤
│3     │國道公路警察局第四警│乙○○署押1枚及 │同上警卷第7頁     │
│      │察隊調查筆錄第2頁   │指印6枚         │                  │
├───┼──────────┼────────┼─────────┤
│4     │國道公路警察局第四警│乙○○署押及指印│同上警卷第8頁     │
│      │察隊調查筆錄第3頁   │各1枚           │                  │
├───┼──────────┼────────┼─────────┤
│5     │內政部警政署國道公路│乙○○署押1枚   │同上警卷第16頁    │
│      │警察局編號公警局交字│                │                  │
│      │第Z00000000號舉發違 │                │                  │
│      │反道路交通管理事件通│                │                  │
│      │知單之舉發單位欄    │                │                  │
└───┴──────────┴────────┴─────────┘


司法院資訊處製作；財團法人民間司法改革基金會備份。
